【裁判字號】    96,上,104
【裁判日期】    970102
【裁判案由】    損害賠償
【裁判全文】
臺灣高等法院民事判決                   96年度上字第104號
上  訴  人  甲○○
訴訟代理人  郭宏義律師
複 代理 人  葉光州律師
被 上訴 人  乙○○
訴訟代理人  黃重鋼律師
            李詩皓律師
            林上鈞律師
上 列一 人
複 代理 人  吳磺慶律師
上列當事人間請求損害賠償事件，上訴人對於中華民國95年12月
21日台灣板橋地方法院95年度重訴字第341號第一審判決提起上
訴，本院於96年12月18日言詞辯論終結，判決如下：
    主  文
原判決主文第一項關於命上訴人給付超過新台幣貳佰萬元本息部
分，及該部分假執行之宣告，暨除確定部分外訴訟費用之裁判均
廢棄。
上開廢棄部分，被上訴人在第一審之訴及假執行之聲請均駁回。
其餘上訴駁回。
第一審（除確定部分外）、第二審訴訟費用由上訴人負擔十分之
九，餘由被上訴人負擔。
    事實及理由
一、被上訴人起訴主張：
  (一)坐落台北縣土城市○○○路63號、63-1號房屋及基地原為上
    訴人甲○○、原審共同被告王士紘（下稱王士紘）單獨所有
    ，上訴人、王士紘將二間房屋打通出售，並分別與伊及伊之
    配偶陳雪嬌各自訂約，上訴人就前揭63號房地（下稱系爭房
    地），向伊訛稱其以系爭房地向第一商業銀行股份有限公司
    （下稱第一銀行）抵押借款之債務僅餘新台幣（下同）1327
    萬元左右，此部分由伊向銀行貸款清償，其餘買賣價金分期
    支付，伊亦同意之。豈料伊與配偶各交付價金五百萬元與上
    訴人、王士紘後，伊要向華南商業銀行股份有限公司（下稱
    華南銀行）申請轉貸以代償上訴人所欠第一銀行之借款債務
    時，第一銀行稱系爭房地之抵押權擔保範圍，除上訴人借款
    之1800萬元外，上訴人另有連帶保證債務2760萬元，故無法
    同意由伊代償塗銷抵押權登記。伊要求上訴人塗銷前開抵押
    權登記，上訴人、王士紘竟以63號、63-1號房地已經過戶為
    由，拒絕向第一銀行清償另筆2760萬元抵押債務，亦拒絕返
    還500萬元價金，經伊發函催告，仍置之不理。嗣因上訴人
    不再繳交系爭房地貸款，導致第一銀行向法院聲請裁定拍賣
    抵押物獲准。伊以起訴狀繕本之送達，作為解除系爭房地買
    賣契約之意思表示，上訴人應返還500萬元價金以回復原狀
    。
  (二)依兩造所訂立之不動產買賣契約書（下稱系爭買賣契約）第
    8條第1項、第2項約定，上訴人違約不履行塗銷抵押權登記
    之義務，經伊依法解除契約後，上訴人應將受領500萬元價
    金加倍返還予伊作為損害賠償。
  (三)依民法第349條規定，上訴人負有塗銷抵押權設定而使伊取
    得無負擔標的之義務，今伊需承擔買賣價金1327萬元外之27
    60萬元抵押債務，出賣人應依民法第353條準用第227、226
    條規定負權利瑕疵擔保責任，上訴人亦應賠償伊已交付500
    萬元價金之損害。
  (四)本件因系爭房地坪數較大（151坪），價格為1850萬元，63-
    1號房地坪數較小（131坪），價格為1550萬元，因上訴人表
    示有特殊因素要求代書於契約書上將價格顛倒登載。
  (五)依收受款記錄表記載，上訴人分別於民國（下同）95年4月
    19日受領200萬元、於95年4月28日受領150萬元、於95年5月
    13日受領150萬元，合計共領受500萬元。
  (六)依據民法第260條規定，解除權之行使，不妨礙損害賠償之
    請求，上訴人除返還價金外，仍應負違約金之損害賠償責任
    。
  (七)上訴人、王士紘共同施用詐術（縱無故意亦有過失），使伊
    陷於錯誤相信系爭房地抵押擔保債務僅餘1327萬元而買受，
    致伊損失500萬元，上訴人、王士紘應對其共同侵權行為，
    負連帶賠償責任。
  (八)系爭房地向華南銀行申請轉貸支付之各項費用合計13萬9210
    元、另雇工將63號、63-1號房屋砌磚區隔計支出12萬3000元
    、又系爭房地申請復水、重新配裝水管費用計支出2萬7941
    元、預計2年訴訟時間無法出租之損失，為240萬6252元。再
    以永慶房屋提供附近房屋價格每坪已漲至22萬元，以151坪
    換算價格為3322萬元，因無法塗銷抵押無法轉售之損失即高
    達1472萬元 (0000-0000=1472)，縱以所估最低價格2118萬
    元計算，被上訴人仍損失268萬元 (0000-0000= 268)。原審
    判決上訴人應另給付300萬元賠償並無過高之情。
  (九)爰本於買賣契約、解除契約回復原狀、權利瑕疵擔保、侵權
    行為之法律關係，聲明：(1)上訴人應給付伊1500萬元，其中
    500萬元由王士紘連帶給付之，及均自書狀繕本送達之翌日
    起至清償之日止，按年息百分之五計算之利息。(2)願供擔保
    ，請准宣告假執行。原審判命上訴人應給付被上訴人違約金
    300萬元本息，上訴人應於被上訴人將系爭房地所有權移轉
    登記予上訴人並將其與訴外人華南銀行就系爭房地所為抵押
    權登記塗銷之同時，再給付被上訴人500萬元（價金），並
    駁回被上訴人其餘之訴。被上訴人就其敗訴部分，未據聲明
    不服，此部分已告確定。上訴人則就其敗訴部分，提起上訴
    ，被上訴人於本院聲明：上訴駁回。
二、上訴人則以：
  (一)伊係欲藉被上訴人給付之價金，清償自己積欠第一銀行之貸
    款，並塗銷抵押權設定，實無預見第一銀行竟以另件債務未
    清償為由，拒絕塗銷抵押權登記。伊於知悉第一銀行拒絕塗
    銷抵押權登記時，即於95年7月21日以存證信函請被上訴人
    暫勿裝修，並於同年7月28日表示願意退還已收房款及遲延
    利息，充分展現誠信，益證伊無詐欺意圖。被上訴人未舉證
    其係何權利受侵害，自與侵權行為之要件不符。
  (二)依系爭買賣契約第3條價款給付第1、2、3款約定，伊僅收被
    上訴人第一、二、三期之價金，分別為100萬元、63萬元、
    50萬元，合計213萬元，若依被上訴人之主張其已給付伊500
    萬元，則連同第4期貸款1327萬元及尾款10萬元，則為1837
    萬元，超過總價1550萬元，不合事理。本件兩份不動產買賣
    契約，前三期付款之總合，即為1000萬元，故伊收取被上訴
    人所交付六張支票金額總計1000萬元，其中213萬元為被上
    訴人支付伊之買賣價金，另787萬元則為陳雪嬌支付予王士
    紘之買賣價金，僅因被上訴人交付價金支票時，未依契約金
    額簽發，致造成簽收金額與契約不符，被上訴人以此主張上
    訴人已收受500萬元價金，與事實不符。
  (三)依王士紘與陳雪嬌所簽訂之不動產買賣契約書第3條約定，
    第一、二期款合計557萬元，若伊係收受500萬元，則王士紘
    亦僅收受500萬元，距一、二期款尚不足57萬元，王士紘不
    可能依買賣契約第4條產權移轉第1項約定將過戶文件交付代
    書辦理過戶手續及辦理交屋，足證伊僅收受213萬元。
  (四)實務上代書費用向由買賣雙方共同負擔，惟本件證人傅榮傑
    代書費用，卻係由被上訴人所支付，其證詞難免偏頗。況上
    開1000萬元，乃被上訴人及配偶於95年4月18日共同支付系
    爭63號及63-1號房地之價金，顯見兩造就系爭兩戶房屋之價
    金，係共同交付及簽收，故每戶金額若干應依契約定之，即
    伊所收一至三期價款共計213萬元。
  (五)依系爭買賣契約第8條第2項之文義，係屬「保留解除權」之
    約定，係指乙方於訂約後悛悔不賣，應加倍退還所收款項，
    始得解除契約。雖本條項中無「解除契約」字樣，惟該條明
    載「若標的物業經移交，且產權登記予甲方或甲方指定人時
    ，甲方應無條件返還並移轉登記予乙方」即明，否則契約若
    未解除，應繼續請求履行契約，端無回復原狀返還受領物之
    理。伊、王士紘並未行使契約第8條第2項之解除權，無該條
    之適用。況伊、王士紘解除契約之生效要件必須「自動」加
    倍返還所收款項，被上訴人無權依該約定強令伊、王士紘加
    倍給付。
  (六)依兩造於95年7月6日簽訂協議書第4條約定：「雙方同意於
    簽訂本協議書後，即視為點交房屋 (含土地)完畢」，並於
    第5條約定：「賣方願給付買方2萬元，作為遲延交屋補償。
    」，即雙方已約定被上訴人之損失為2萬元。縱被上訴人解
    除契約，其所受損害包括已交付價金213萬元及自交付時起
    算之遲延利息（若從95年4月18日算至95年11月18日止，以
    年息5%計算，其利息損失為62125元），以及訂約、解約之
    勞費約3萬元、系爭房地之租金損失約8萬1891元，是被上訴
    人僅受14萬4019元之損失。況系爭房地已點交被上訴人占有
    使用，並無相當於租金之損失可言，縱以被上訴人所收價金
    213萬元為違約金，亦屬過高，應予核減。又損害賠償額預
    定性質之違約金，不得請求遲延利息，原判決命上訴人給付
    300萬元違約金外，並應給利息，顯與最高法院62年台上字
    第1394號判例意旨有違。
  (七)被上訴人支出華南銀行申請轉貸手續費1萬8000元及雇工將
    63號、63-1號房屋砌磚區隔12萬3000元，被上訴人均未提出
    單據證明，上訴人否認之。代書費及各項支出費用11萬2010
    元，上訴人則無意見。火險費係5507元，並非9200元。又兩
    造買賣標的並非63-1號房地，被上訴人以63-1號房地之單據
    ，主張受有復水申請費及重新裝配水管費共2萬7941元損害
    ，並非可採。
  (八)民法第260條所得請求之損害，係專指債務不履行之損害，
    以及具違約罰性質的違約金請求權，不包括契約消滅所生之
    損害，則被上訴人主張系爭房地價格上漲，係解除契約後新
    發生之損失，非得請求賠償。
  (九)系爭買賣契約第8條第1項為一般契約解除權之約定，第8條
    第2項乃違約之一方保留解除權之約定，二者性質上無法併
    存，被上訴人併行請求，亦非有理。
  (十)被上訴人另以權利瑕疵擔保之規定，請求賠償損害，則須以
    兩造有契約關係存在為前提，上訴人既已解除契約，自不得
    再為請求。
  (十一)63號及63號之1房地之出賣人與買受人均不相同，基於契約
    自由原則，面積較大者，未必出賣之價金較高，當時因伊財
    務較為困難，故系爭房地急需以較低之價格脫手。而63號之
    1所有人王士紘並無資金問題，故雖面積較小，但堅持非
    1850萬元不願出售。系爭二筆交易係買賣雙方談妥價格後才
    簽立書面契約，承辦代書誤面積較大者價格較高，經雙方發
    覺要求更正，故代書傅榮傑始於原審證稱：「…後來兩造說
    兩戶價格要對調，所以又寫第二份契約書…是兩造自己談的
    」，足證並無誤寫或顛倒記載。
  (十二)伊茲行使同時履行抗辯權，於被上訴人返還系爭房地所有權
    及將其與華南銀行所為之抵押權設定登記塗銷，回復原狀前
    ，拒絕返還已受領之價金等語，資為抗辯。上訴人並於本院
    聲明：(1)原判決不利於上訴人部份廢棄。(2)上開廢棄部分，
    被上訴人在第一審之訴及假執行之聲請均駁回。
三、兩造不爭執之事實：
  (一)兩造於95年4月19日訂立系爭買賣契約，被上訴人購買上訴
    人所有坐落台北縣土城市○○○路63號房屋及其基地應有部
    分，上訴人於95年5月25日將所有權移轉登記予被上訴人，
    並於同年7月6日完成交屋。
  (二)系爭房地抵押權擔保範圍，除上訴人借款1800萬元外，另有
    上訴人為第三人九光生物科技股份有限公司（下稱九光公司
    ）向該銀行借款之連帶保證債務2760萬元未償，致第一銀行
    拒絕被上訴人僅清償1327萬元後塗銷系爭房地之抵押權登記
    。
四、被上訴人又主張：上訴人將系爭房地出售予伊，詎伊交付價
    金500萬元後，始知系爭房地之抵押權擔保範圍，除上訴人
    借款1800萬元外，另有連帶保證債務2760萬元，故無法塗銷
    抵押權登記，伊自得解除買賣契約回復原狀，請求上訴人返
    還價金500萬元，並得請求上訴人給付違約金300萬元（被上
    訴人原請求500萬元，原審判准300萬元，被上訴人就其敗訴
    部分未據聲明不服，本院僅就原審判准300萬元為審酌範圍
    ）等語。然此為上訴人所否認，並以前開情詞置辯。則本件
    所應審究者厥為：(一)系爭買賣契約是否業經解除？上訴人應
    返還之價金為多少？(二)被上訴人請求之違約金是否過高？(三)
    被上訴人是否得依侵權行為請求上訴人為損害賠償？茲分別
    論述如下：
  (一)按出賣人應擔保第三人，就買賣之標的物，對於買受人不得
    主張任何權利，民法第349條定有明文。查系爭買賣契約第3
    條第4款約定：「甲方（即被上訴人）名義向銀行貸款，俟
    貸款銀行撥款時，代清償乙方（即上訴人）目前向第一銀行
    借款未償金額約新台幣壹仟佰貳拾柒萬元（實際金額以清
    償金額為準），視為買賣價款之一部分」，有買賣契約書附
    卷可稽（見原審卷第4頁）。而被上訴人向訴外人華南銀行
    貸款代償上訴人甲○○上開借款時，第一銀行以上訴人甲○
    ○另擔任訴外人九光公司之連帶保證人，尚有保證債務2760
    萬元未償為由，拒絕被上訴人僅清償1327萬元後塗銷系爭房
    地之抵押權設定登記，是被上訴人所取得之系爭房地所有權
    ，目前仍存有上訴人與第一銀行所為之抵押權設定登記，第
    一銀行並就系爭房地向法院聲請拍賣抵押物裁定，為兩造所
    不爭執，復有原法院95年度拍字第1838號裁定在卷可考（見
    原審卷第46至48頁）。兩造既約定被上訴人代償之金額僅為
    1327萬元，是上訴人甲○○另擔任訴外人九光公司之連帶保
    證人所負之保證債務2760萬元，依約應由上訴人清償以塗銷
    其與第一銀行所為之抵押權設定登記，其未能清償塗銷，致
    被上訴人所取得之所有權受到此抵押權之限制。依民法第35
    3條規定「出賣人不履行第348條至第351條所定之義務者，
    買受人得依關於債務不履行之規定，行使其權利」，被上訴
    人就上訴人應塗銷抵押權設定登記之義務，已發存證信函定
    期催告上訴人履行，亦有存證信函附卷足憑（見原審卷第21
    至24頁），上訴人亦自承有收到該存證信函，然上訴人迄今
    仍未履行，第一銀行已將系爭房地聲請拍賣抵押物，抵押權
    擔保債權金額為2700萬元，已超過系爭房地之價值，被上訴
    人購買該房地已無實益，是被上訴人以起訴狀繕本送達上訴
    人作為解除契約之意思表示，合於民法第254條之規定，系
    爭買賣契約業經被上訴人合法解除。
  (二)被上訴人主張：上訴人就系爭房地已收取價金500萬元，請
    求上訴人返還該500萬元等情。上訴人則抗辯：63號與63號
    之1之房地買賣價金，依契約之約定，前三期付款總合為
    1000萬元，其中213萬元屬被上訴人應支付之買賣價金，另
    787萬元則為陳雪嬌應支付予王士紘之買賣價金，因被上訴
    人交付價金支票時，未依契約金額簽發，造成簽收金額與契
    約不符之情形，被上訴人主張上訴人已收受500萬元價金，
    與事實不符等語。次按契約解除時，當事人雙方回復原狀之
    義務，由他方所受領之給付物，應返還之，民法第259條第1
    款定有明文。經查，系爭63號房地與63號之1房地之買賣當
    事人、標的均不相同，為二個各自獨立之買賣契約，亦為兩
    造所不爭執，而就價金給付情形，依被上訴人所提出之收受
    款記錄表所示，該收受款記錄表有二張，每張簽收金額各計
    為500萬元，一張由上訴人簽收，另一張則載明由上訴人代
    王士紘簽收，依其分開記錄之形式，自可得知63號與63號之
    1房地各自收受500萬元之價金，此亦據證人即承辦代書傅榮
    傑證述屬實（見原審卷第96頁），被上訴人主張上訴人就系
    爭房地已收取價金500萬元，自堪採信。上訴人雖抗辯：被
    上訴人僅支付213萬元之買賣價金，另787萬元則為陳雪嬌應
    支付予王士紘之買賣價金等語。惟查，兩造就買賣價金及價
    金給付情形，各執乙詞，本院認兩造既訂有書面契約，自應
    以書面記載為準，而實際收款之情形，已如收受款記錄表所
    載及證人傅榮傑所證述，固然收受款記錄表之記載與契約約
    定付款情形不同，但此屬被上訴人有無溢付價金、陳雪嬌有
    無短付價金之問題，並不足以否定上訴人就系爭63號房地已
    收500萬元之事實。上訴人此部分之抗辯，自不足採。系爭
    房地買賣契約既經被上訴人合法解除，依民法第259條第1款
    之規定，上訴人應返還所收價金500萬元。復按契約解除，
    雙方互負回復原狀之義務，民法第259條定有明文，此項互
    負之義務，依同法第261條準用第264條之規定，於他方未為
    對待給付前，得拒絕自己之給付（最高法院44年台上字第
    702號判例）。本件上訴人行使同時履行抗辯權，於被上訴
    人返還系爭房地所有權及將華南銀行所為之抵押權設定登記
    塗銷前，拒絕返還已受領之價金，揆諸判例意旨，上訴人行
    使同時履行抗辯，自屬有據。是上訴人應於被上訴人將系爭
    房地所有權移轉登記予上訴人並將其與訴外人華南銀行所為
    之抵押權設定登記塗銷之同時給付被上訴人500萬元。
  (三)被上訴人復主張：依據系爭買賣契約第8條第2項約定「若乙
    方（即上訴人）違約，則乙方應將其所收款項於十日內加倍
    返還甲方，以為違約損害賠償」，請求上訴人將所受領之
    500萬元價金加倍返還被上訴人作為損害賠償等情。上訴人
    則抗辯：系爭買賣契約第8條第2項之文義，係屬「保留解除
    權」之約定，係指乙方於訂約後悛悔不賣，應加倍退還所收
    款項，始得解除契約；伊並未行使契約第8條第2項之解除權
    ，自無該條之適用，況且乙方解除契約之生效要件必須「自
    動」加倍返還所收款項，被上訴人無權依該約定強令伊加倍
    給付等語。經查，系爭買賣契約第8條第2項一開始即明定「
    本約簽訂後，甲乙雙方均不得有悛悔或不履行情事」，之後
    規範「如甲方違約，則乙方得沒收甲方所付款項」、「若乙
    方違約，則乙方應將其所收款項於十日內加倍返還甲方，以
    為違約損害賠償」，是該條項為損害賠償額預定性之違約金
    性質。上訴人此部分之抗辯，顯然與此段文義違背，亦顯不
    可採。上訴人未清償其擔任訴外人九光公司之連帶保證人債
    務，致第一銀行所為之抵押權設定登記未能塗銷，應認為上
    訴人未履行出賣人之義務，而有違約之事由，依第8條第2項
    「如乙方違約，乙方應將其所收款項於十日內加倍返還甲方
    ，以為違約損害賠償」之約定，被上訴人請求上訴人支付違
    約金，自屬有據。
  (四)被上訴人再主張：伊以系爭房地向華南銀行申請轉貸支付之
    各項費用合計13萬9210元、另雇工將63號、63-1號房屋砌磚
    區隔計支出12萬3000元、又系爭房地申請復水、重新配裝水
    管費用計支出2萬7941元、預計2年訴訟時間無法出租之損失
    ，為240萬6252元，再因無法塗銷抵押無法轉售之損失即高
    達1472萬元，縱以所估最低價格2118萬元計算，被上訴人仍
    損失268萬元，原審判決上訴人應另給付300萬元賠償並無過
    高之情等語。上訴人則抗辯：被上訴人解除契約，其所受損
    害包括已交付價金213萬元及自交付時起算之遲延利息62125
    元，以及訂約、解約之勞費約三萬元、系爭房地之租金損失
    約81891元，是被上訴人僅受144019元之損失，且依兩造於
    95年7月6日簽訂協議書，依第5條規定，雙方已約定被上訴
    人之損失為2萬元，縱按被上訴人已收價金213萬元作為違約
    金，亦屬過高，應予核減等語。末按約定之違約金額過高者
    ，法院得減至相當之數額，民法第252條定有明文。而當事
    人約定契約不履行之違約金過高者，法院得依一般客觀事實
    、社會經濟狀況及當事人所受損害情形，以為酌定標準（最
    高法院49年台上字第807號判例參照）。再違約金債權，於
    有約定之違約情事時即已發生，不因契約解除而隨同消滅。
    約定之違約金額是否相當，應以契約解除時之一般客觀事實
    、社會經濟狀況及當事人所受損害情形為酌定標準。出賣人
    因買受人不履行債務而解除契約，如買賣標的物之市價於解
    約前已有跌落，低於原定買賣價金，出賣人之財產價值因而
    減少，該價差固可認係出賣人因買受人不履行債務所受之損
    害，以之作為酌定違約金之標準；惟契約解除後，買賣標的
    物之價值如再有貶損，則非所問（最高法院94年台上第360
    號判決意旨參照）。經查，兩造於95年7月6日簽訂協議書，
    第5條固約定：「賣方願給付買方2萬元，作為遲延交屋補償
    。」，然此為遲延交屋之補償約定，核與上訴人違約，兩造
    所約定之違約金無涉，上訴人抗辯雙方已約定被上訴人之損
    失為2萬元，委無足採。又被上訴人目前雖已取得系爭房地
    所有權，惟因上訴人未能塗銷抵押權設定登記，由抵押權人
    第一銀行聲請拍賣抵押物，被上訴人未能使用系爭房屋，固
    然受有損害，參酌目前台北縣土城市租金行情，住家每坪約
    661元（見原審卷第113頁），系爭房屋（含一至四樓、地下
    層、附屬建物）面積共501.42平方公尺（見買賣契約第一條
    ），約151.68坪，系爭訴訟事件一、二審繫屬期間約二年，
    被上訴人可能受有相當於租金之損失為0000000元（661x151
    .68x12 x2=0000000），加上被上訴人尚須給付繳納地價稅
    、房屋稅及其他維護房屋之費用、系爭房地價額、一般客觀
    事實、社會經濟狀況及其他被上訴人可能受到之損害，及上
    訴人業於95年5月25日將所有權移轉登記予被上訴人，並於
    同年7月6日完成交屋，被上訴人於解除契約前，尚非不能使
    用系爭房屋，暨解除契約後系爭房地無法轉售之損失，不得
    謂係被上訴人因上訴人不履行債務所受之損害等情形，本院
    認本件違約金核定為200萬元為妥適。是被上訴人請求上訴
    人給付200萬元之違約金，為有理由，應予准許。被上訴人
    逾此範圍之請求，則為無理由，應予駁回。
  (五)被上訴人就上訴人故意隱匿或過失未告知關於系爭房地抵押
    權所擔保之債務範圍包括上訴人甲○○擔任訴外人九光公司
    之連帶保證債務乙節，並未舉證以實其說，被上訴人請求上
    訴人負侵權行為責任，洵屬無據，應予駁回。
五、綜上所述，被上訴人主張：上訴人經定期催告仍未履行塗銷
    抵押權設定登記之義務，系爭買賣契約業經伊合法解除，為
    可採。從而，被上訴人依解除契約回復原狀之法律關係，請
    求上訴人返還其所收之價金500萬元，為有理由，惟就此部
    分價金之返還，上訴人行使同時履行抗辯權，亦屬有據。另
    被上訴人依權利瑕疵擔保、系爭買賣契約第8條第2項約定，
    請求上訴人給付違約金200萬元，及自95年9月1日（即起訴
    狀繕本送達翌日）起至清償日止，按年息百分之五計算之利
    息，亦為有理由，應予准許。被上訴人逾此範圍之請求，則
    為無理由，應予駁回。原審判命上訴人給付違約金200萬元
    本息，並應於被上訴人將系爭房地所有權移轉登記予上訴人
    並將其與訴外人華南銀行就系爭房地所為之抵押權設定登記
    塗銷之同時再給付被上訴人500萬元，並依兩造之聲請以供
    擔保為條件，為假執行或免為假執行之宣告，核無違誤。上
    訴意旨就此部分，指摘原判決不當，求予廢棄，為無理由，
    應駁回其上訴。至於超過上開應准許部分，原審為上訴人敗
    訴之判決，並為假執行之宣告，自有未洽。上訴意旨就此部
    分指摘原判決不當，求予廢棄改判，為有理由，自應由本院
    予以廢棄改判如主文第2項所示。
六、本件事證已臻明確，兩造其餘攻擊防禦方法，經審酌後核與
    判決結果不生影響，爰不再一一論述，附此敘明。
據上論結，本件上訴為一部有理由，一部無理由，依民事訴訟法
第450條、第449條第1項、第79條，判決如主文。
中    華    民    國    97    年    1     月    2     日
                    民事第三庭
                        審判長法  官 林敬修
                              法  官 藍文祥
                              法  官 黃騰耀
正本係照原本作成。
被上訴人乙○○不得上訴。
上訴人甲○○如不服本判決，應於收受送達後20日內向本院提出
上訴書狀，其未表明上訴理由者，應於提出上訴後20日內向本院
補提理由書狀（均須按他造當事人之人數附繕本）上訴時應提出
委任律師或具有律師資格之人之委任狀；委任有律師資格者，另
應附具律師資格證書及釋明委任人與受任人有民事訴訟法第466
條之1第1項但書或第2項（詳附註）所定關係之釋明文書影本。
中    華    民    國    97    年    1     月    3     日
                              書記官 秦仲芳
附註：
民事訴訟法第466條之1（第1項、第2項）：
對於第二審判決上訴，上訴人應委任律師為訴訟代理人。但上訴
人或其他法定代理人具有律師資格者，不在此限。
上訴人之配偶、三親等內之血親、二親等內之姻親，或上訴人為
法人、中央或地方機關時，其所屬專任人員具有律師資格並經法
院認為適當者，亦得為第三審訴訟代理人。


司法院資訊處製作；財團法人民間司法改革基金會備份。
